臺灣臺南地方法院臺南簡易庭民事判決
111年度南簡字第747號
原      告  盧再傳
訴訟代理人  王奐淳律師
被      告  王慶仁
訴訟代理人  凃禎和律師
上列當事人間債務人異議之訴事件，本院於民國111年11月24日
言詞辯論終結，判決如下：
    主       文
原告之訴駁回。
訴訟費用由原告負擔。
    事實及理由
一、原告起訴主張：
（一）兩造間因給付票款事件有調解筆錄（以下簡稱系爭調解筆
      錄，即本院110年度簡上移調字第3號調解筆錄，見本院卷
      第59至60頁）在案，約定原告應給付被告新臺幣（下同）
      45萬元，並於110年1月15日前給付15萬元後，按月給付3
      萬元直至清償，並約定若有一期未給付視為全部到齊，並
      另應給付153萬元違約金。惟原告於同年5月及6月清償後
      ，即於7月10日因左腿骨折入院手術，無法再從事原水泥
      工匠一職，按月給付發生事實上困難，原告即致電被告，
      並得被告同意展延還款期限至腳傷靜養好；原告復於110
      年11月腳傷未癒之情形下開始打零工，並將所得不多之收
      入扣除生活所必需外給付被告，且110年12月28日給付被
      告2萬元時，被告並未異議原告7月開始未按原約定給付，
      並由被告之妻簽收，由此可知被告確有同意展延給付期限
      。
（二）原告迄今仍跛行，固定用之鈦合金骨板仍存，外觀更仍有
      肉眼可見之腫脹瘀血等情形，尚未恢復至能正常走動，更
      遑論能夠從事原水泥工一職，難謂已屆被告所承諾「腳傷
      靜養好」之期限。故依據前述被告同意展延清償期限之合
      意，原告應按月給付被告3萬元直至清償之債務尚未屆清
      償期，更不存在因不給付而生之違約金，故被告對原告提
      起之強制執行（本院111年度司執字第21223號給付票款強
      制執行事件，以下簡稱系爭執行事件）程序應予撤銷。
（三）被告為求一次性清償並取得違約金，不顧先前確有展延清
      償期限之口頭允諾，指稱原告遲延並聲請強制執行（指系
      爭執行事件），更辯稱未曾有過同意展延清償期限一事云
      云，被告所言不實，並顯示原告將對話以錄音留存確有必
      要，此實屬為保全自身權期不得已之舉。另原告因腳傷未
      癒，又為生計及清償債務所迫，一直未能徹底休養，終致
      傷口發炎化膿，近日更再次入院手術清理傷口，並非如被
      告所述已行動自如工作無疑。
（四）原告於110年5月15日請求被告同意分次給付，並同時給付
      10萬元予被告，並承諾將於5月25日給付剩餘之5萬元，被
      告已允許並當場簽收10萬元，況且原告於5月25日依諾給
      付第一期款剩餘之5萬元予被告時，被告亦無任何責備遲
      延之語，僅如常簽收該5萬元，可見被告確已同意原告分
      次給付。
（五）退步言之，縱鈞院認兩造間展延清償期限之意思表示未合
      致，被告請求給付153萬元違約金亦無理由：
　　⒈本件作為執行名義（指系爭執行事件）之調解筆錄（指系
      爭調解筆錄），約定「如有一期未給付，視為全部到期」
      ，並無約定為「懲罰性違約金」之字句，且屬約定不於適
      當時期履行債務即須支付違約金，依民法第250條第2項規
      定，視為損害賠償總額之預定，故調解筆錄之違約金約定
      應屬損害賠償額預定性違約金。
　　⒉另案給付票款訴訟兩造既以45萬元成立和解，以調解筆錄
      所載之新債權債務關係取代原債務，依和解創設效力，本
      件系爭債權債務關係並非如被告所述之190萬元票款，而
      係總額45萬元之金錢給付義務及153萬元遲延損害賠償額
      預定性違約金。
　　⒊縱認兩造間展延清償期限之意思表示未合致，原告45萬元
      給付義務亦已經給付20萬元，被告已享有原告一部履行之
      利益。且被告不因未能如期取得該給付而受有負擔他項賠
      償等損害，故依無損害即無賠償之原則及最高法院83年度
      台上字第2879號民事判決意旨，被告既不因此而受有損害
      ，自不得請求損害賠償額預定性之違約金，故該153萬元
      違約金部分之強制執行（指系爭執行事件中之違約金部分
      ）應予撤銷。
　　⒋再退步言，縱認原告確有遲延給付一事，而被告亦因此受
      有損害，45萬元之金額給付義務，遲延損害違約金153萬
      元之約定亦屬過高，應以法定利率年息百分之5計算違約
      金方屬合理，故原告請求依民法第252條規定酌減違約金
      。　　　　　　　
（六）聲明：
　　⒈鈞院111年度司執字第21223號給付票款強制執行事件（即
      系爭執行事件），對原告所為之執行程序應予撤銷。
　　⒉訴訟費用由被告負擔。　　　　　
二、被告抗辯：
（一）原告因積欠被告票據債務，經鈞院109年度南簡字第905號
      民事判決原告應給付被告198萬元及依週年利率百分之6計
      算之利息，經原告提起上訴，因原告一再請求並保證如期
      償還，兩造方於110年4月10日調解成立，由原告給付被告
      45萬元、給付方式：於110年5月15日前給付15萬元，其餘
      30萬元自110年6月起至全部給付完畢止，於每月15日前按
      月給付3萬元，如有一期未給付，視為全部到期，並另應
      給付153萬元違約金；詎原告僅於110年5月15日支付10萬
      元、同年5月25日支付5萬元、同年6月15日支付3萬元、同
      年12月28日支付2萬元，原告自第一期起即已違約，被告
      依法聲請強制執行（指系爭執行事件），並無不合。
（二）原告稱其腳受傷曾致電被告，得被告同意展延還款期限至
      腳傷靜養好云云，為被告否認，觀原告所提錄音譯文，並
      無期日，且揆其內容，應係原告先行計畫對話內容進而私
      下竊錄，然根本未有被告同意展延還款期限之內容，足認
      被告並未同意原告延展還款期限，故原告所稱「被告同意
      展延還款期限至腳傷靜養好」，純屬捏造，不足採信。
（三）又原告本為承攬水泥工之承包商，平日即有水泥工配合工
      程施作，原告縱未親自從事水泥工，亦應有工程收入，且
      原告稱其於110年7月間腳受傷，經相當時日之療養應可痊
      癒，且被告係於相隔8個月後之111年3月間方對原告聲請
      強制執行（指系爭執行事件），已符合人情義理，且原告
      積欠被告之票據債務，本應依約履行，而非藉故逃避債務
      。
（四）原告積欠被告198萬元票款債務，經第一審法院判決被告
      勝訴，然因兩造認識及原告一再請託，方於第二審法院審
      理時調解成立，由原告給付45萬元，但為督促原告確實履
      行，方訂有未履行應另給付153萬元違約金，足認該153萬
      元違約金係以強制原告履行45萬元債務為目的，確保債權
      效力所定之強制罰，揆其性質顯屬懲罰性違約金，另系爭
      調解筆錄為確定之執行名義，自無違約金酌減情事。
（五）聲明：
　　⒈原告之訴駁回。
　　⒉訴訟費用由原告負擔。
三、得心證之理由：　　　　　　　　　　　　　　　　　　　
（一）原告主張兩造於110年4月16日因給付票款事件調解成立，
      嗣被告於111年3月2日持系爭調解筆錄為執行名義聲請強
      制執行，主張原告未依調解成立內容履行，請求原告應給
      付被告25萬元及153萬元違約金（以下簡稱系爭150萬元違
      約金），經本院以系爭執行事件受理等情，有系爭調解筆
      錄為憑。而系爭執行事件尚未終結乙節，亦經本院調取系
      爭執行事件卷宗核閱無誤，堪認原告此部分主張為真實。
（二）被告抗辯自系爭調解筆錄成立後，原告雖於110年5月15日
      支付10萬元、同年5月25日支付5萬元、同年6月15日支付3
      萬元、同年12月28日支付2萬元後未再給付，即原告並未
      完全依系爭調解筆錄內容按期給付（第1期應於110年5月1
      5日前給付15元，餘款應自110年6月起於每月15日前按月
      給付3萬元）等語，為原告所不爭執，堪信為真實。則被
      告持系爭調解筆錄對原告聲請強制執行，於法自無不合。
（三）按執行名義成立後，如有消滅或妨礙債權人請求之事由發
      生，債務人得於強制執行程序終結前，向執行法院對債權
      人提起異議之訴，強制執行法第14條第1項定有明文。所
      謂「有消滅債權人請求之事由」，例如清償、提存、抵銷
      、免除、混同、債權讓與、債務承擔、更改、消滅時效完
      成、解除條件成就、契約解除或撤銷、另訂和解契約，或
      其他類此之情形。所謂妨礙債權人請求之事由，例如債權
      人同意延期清償、債務人行使同時履行抗辯權等（最高法
      院98年度台上字第1899號判決意旨參照）。又執行名義成
      立後，如有消滅或妨礙債權人請求之事由發生，債務人固
      得於強制執行程序終結前，向執行法院對債權人提起異議
      之訴，惟債務人就該消滅或妨礙債權人請求事由發生之事
      實，應負舉證責任（最高法院103年度台上字第2039號判
      決參照）。是債務人異議之訴，須執行名義成立後，有債
      權人就執行名義所示之請求權，全部或一部消滅，或債權
      人就執行名義所示之請求權，有暫時不能行使之事由發生
      ，始得提起，且債務人就該消滅或妨礙債權人請求事由發
      生之事實，應負舉證責任。原告復主張系爭調解筆錄成立
      後，其於7月10日因左腿骨折入院手術，無法再從事原水
      泥工匠一職，按月給付發生事實上困難，嗣得被告同意展
      延還款期限至腳傷靜養好，有消滅或妨礙被告依系爭調解
      筆錄請求之事由發生，而依強執執行法第14條第1項提起
      本件債務人異議之訴云云；為被告所否認，並以前揭情詞
      置辯。經查：
　　⒈觀原告提出之兩造對話錄音譯文，被告雖有「腳傷養好」
      之言詞，但縱觀全部對話內容，被告並未同意展延原告之
      還款期限至腳傷靜養好，且於原告一再以腳傷為由不依約
      清償分期款之情形下，仍有【「00：44…你再講半天，也
      就是在你，我就問說能不能跟你收，如果可以，就跟你收
      ，我再打電話跟你說，對，明天跟你聯絡，對，如果說不
      行，之後再處理啊。」、「02：49…對，一個月沒還，就
      馬上可以回去到一百九十八萬啦」…】之言詞（見本院111
      年度南簡補字第100號卷第33-34頁），顯見被告並未同意
      展延原告還款期限至腳傷靜養好。是原告以兩造前揭錄音
      譯文之對話，據以主張被告已同意展延還款期限至腳傷靜
      養好云云，尚難採信。
　　⒉原告雖主張被告曾同意展延還款期限至腳傷靜養好，只是
      未錄音云云；惟既為被告所否認，而原告復無法未提出任
      何證據以實其其說，則原告此部分主張，亦難採信。
　　⒊綜上，原告主張被告已同意展延還款期限至原告腳傷靜養
      好云云，既不足採；而原告復未提出其他具體事證，以證
      明兩造成立系爭調解筆錄後，有何消滅或妨礙被告依系爭
      調解筆錄約定請求之事由發生。從而，原告提起債務人異
      議之訴，主張撤銷系爭執行程序，自屬無據。
（四）按違約金之約定，乃基於個人自主意思之發展、自我決定
      及自我拘束所形成之當事人間的規範，本諸契約自由之精
      神及契約神聖與契約嚴守之原則，契約當事人對於其所約
      定之違約金數額，本應受其約束；而法院於參酌一般客觀
      事實、社會經濟狀況及當事人所受損害情形後，如認當事
      人約定之違約金過高，始得依職權減至相當之金額。本件
　　　原告主張系爭調解筆錄約定之系爭150萬元違約金過高，
      請求酌減云云；為被告所否認，並以系爭調解筆錄約定之
      系爭150萬元違約金，係因被告積欠原告198萬元，而被告
      願以45萬元分期付款和解，被告已作極大之讓步，約定之
      系爭150萬元違約金，加上45萬元和解金額，恰為原告積
      欠被告之198萬元，系爭150萬元違約金，並未過高等語，
      資為抗辯。經查：
　　⒈觀系爭調解筆錄「一、上訴人（即原告）願給付被上訴人
      （即被告）新臺幣肆拾伍萬元，給付方式如下：民國110
      年5月15日前給付新臺幣壹拾伍萬元，其餘新臺幣參拾萬
      元自民國110年6月起至全部給付完畢為止，於每月十五日
      前按月給付新臺幣參萬元。如有一期未給付，視為全部到
      期，並另應給付新臺幣壹佰伍拾參萬元之違約金。…」之
      內容，係原告將其對原告之198萬元債權，僅以45萬元和
      解，且容許原告分期給付，並約定在原告未依約按期給付
      分期付款情形下，應給付系爭150萬元違約金。
　　⒉本院審酌兩造約定之和解金（45萬元）及違約金（系爭150
      萬元違約金）合計即為被告對原告之債權金額（198萬元
      ），認系爭150萬元違約金之約定，並未過高。是原告請
      求酌減違約金（系爭150萬元違約金）云云，難認有據，
      並無理由。
四、綜上所述，原告請求本院111年度司執字第21223號給付票款
    強制執行事件（系爭強制執行事件）對原告所為之執行程序
    應予撤銷，為無理由，應予駁回。
五、本件判決基礎已臻明確，兩造其餘攻擊防禦方法與舉證，經
    審核結果，均不能動搖該基礎，且與本件事實之認定無涉，
    自無庸一一贅述，附此敘明。
六、據上論結，原告之訴為無理由，依民事訴訟法第436條第2項
    、第78條，判決如主文。
中　　華　　民　　國　　111 　年　　12　　月　　8 　　日
                      臺灣臺南地方法院臺南簡易庭
                            法  官  王 獻 楠
上為正本係照原本作成。
如不服本判決，應於送達後20日內，向本院提出上訴狀並表明上
訴理由，如於本判決宣示後送達前提起上訴者，應於判決送達後
20日內補提上訴理由書（須附繕本），如委任律師提起上訴者，
應一併繳納上訴審裁判費。
中　　華　　民　　國　　111 　年　　12　　月　　8 　　日
                            書記官  蕭 雅 文